臺灣高等法院臺中分院民事判決　94年度重上字第43號
上　訴　人　甲○○　　住南投縣埔里鎮○○○街三四號
訴訟代理人　乙○○　　住南投縣埔里鎮○○○路三四號
被　上訴人　殷商食品股份有限公司
　　　　　　　　　　　設台北市○○○路十九號三樓
法定代理人　丙○○　　住台北市○○○路十九號三樓
上列當事人間請求給付合夥出資事件，上訴人對於中華民國94年
01月13日臺灣南投地方法院93年度重訴字第19號第一審判決提起
上訴，本院於民國94年5月10日言詞辯論終結，判決如下：
    主  文
原判決不利於上訴人部分廢棄。
右廢棄部分，被上訴人在第一審之訴及假執行之聲請駁回。
第一（除確定部分外）、二審訴訟費用由被上訴人負擔。
    事實及理由
一、被上訴人於原審起訴主張：被上訴人與上訴人及原審被告乙
    ○○於民國92年12月3日簽訂交通部台灣區○道○○○路局
    苗栗西湖服務區合夥經營契約書，由上訴人取得被上訴人所
    有西湖服務區餐廳及零售店經營標案百分之五十之股權，依
    契約書第一條第七項約定上訴人與原審被告乙○○共同出資
    新台幣（下同）15,000,000元，佔經營權二分之一。被上訴
    人業已將文件交付上訴人收受，上訴人迄未依契約書約定給
    付被上訴人15,000,000元，為此提起本件訴訟，求為判決上
    訴人與原審被告乙○○應連帶給付被上訴人15,000,000元及
    支付命令送達翌日起至清償日止，按年息百分之五計算之利
    息等語。
二、上訴人於原審抗辯：系爭合夥契約應尚未成立或僅得視為預
    約：而簽約前兩造合意應由法院公證；且上訴人付款前，被
    上訴人應先將其所持有與交通部西湖服務區經營權之得標
    合約，與協力廠商之合約書，西湖服務區之損益情形交
    付上訴人，以供上訴人閱覽，此亦為上訴人簽約之附帶條件
    。經上訴人一再請求，被上訴人均拒絕提出，則被上訴人未
    提供上開資料予上訴人閱覽前，上訴人依民法第二百六十四
    條規定得拒絕給付被上訴人系爭款項等語。於本院並抗辯：
    公司依公司法規定不得為合夥人，違反此規定者，合夥契約
    無效；被上訴人依無效之合夥契約請求上訴人給付，於法不
    合等語。
三、原審以被上訴人前向台灣台北地方法院聲請對原審被告乙○
    ○發支付命令請求乙○○給付15,000,000元及法定遲延利息
    ，因乙○○未於法定期間合法提出異議而告確定在案；被上
    訴人於本案對乙○○之起訴，依民事訴訟法第249條第7款規
    定，應予駁回。並判命上訴人甲○○應給付被上訴人7,500,
    000元及自93年3月2日起至清償日止，按年息百分之五計算
    之利息。上訴人甲○○提起上訴，並上訴聲明：求為判決：
    （１）原判決不利於上訴人部分廢棄；（２）右開廢棄部分
    ，被上訴人在第一審之訴及假執行之聲請均駁回；（３）第
    一、二審訴訟費用由被上訴人負擔。被上訴人對原審為其敗
    訴判決部分，未據聲明不服；並答辯聲明：求為判決駁回上
    訴人之上訴。
四、本件被上訴人主張兩造於92年12月3日簽訂交通部台灣區○
    道○○○路苗栗西湖服務區合夥經營契約書，由上訴人取得
    被上訴人西湖服務區餐廳及零售店經營標案百分之五十之股
    權，上訴人迄未依契約書第一條第七項約定給付被上訴人15
    ,000,00 元之事實，業據提出系爭合夥經營契約書為證，復
    為上訴人所不爭執；觀諸系爭契約書復有兩造之簽名，被上
    訴人上開主張，自堪信為真實。
五、按當事人互相表示意思一致者，無論其為明示或默示，契約
    即為成立；而合夥係二人以上互約以金錢或其他財產權，或
    以勞務、信用或其他利益為出資以經營共同事業之契約；民
    法第一百五十三條第一項、第六百六十七條規定甚明。依兩
    造間所訂系爭契約書條文前言載明「立合夥契約書人甲方（
    即被上訴人），合夥經營人乙方（即上訴人二人）同意與甲
    方統包事業部共同合作經營『交通部台灣區○道○○○路局
    苗栗西湖服務區餐廳及零售商店』事業」，另契約書第一條
    第七項持股比例並明文約定「經協議後乙方（即上訴人二人
    ）願以15,000,000元向甲方（即被上訴人）購入交通部台灣
    區餐廳及零售店經營案百分之五十經營權及紅利分配」等語
    觀之，兩造就上訴人以15,000,000元之出資取得被上訴人所
    有之交通部台灣區餐廳及零售店經營權一半股權，並共同經
    營上開交通部台灣區○道○○○路局苗栗西湖服務區餐廳及
    零售商店事業之合夥意思表示一致，系爭合夥經營契約已成
    立，應足認定。
六、惟按公司不得為他公司無限責任股東或合夥事業之合夥人，
    公司法第十三條第一項定有明文。此為強制規定，違反之者
    ，依民法第七十一條規定，該合夥契約為無效。本件被上訴
    人為公司組織，依法不得為合夥人，故兩造所訂合夥契約無
    效，被上訴人本於該無效之合夥契約請求上訴人給付合夥出
    資，即屬無據。
七、綜上所述，被上訴人主張兩造間訂立系爭合夥契約，固足採
    信；惟被上訴人為公司組織，依公司法第十三條規定，不得
    為合夥人，故兩造所訂合夥契約無效；從而，被上訴人本於
    該無效之合夥契約請求上訴人給付合夥出資7,500,000元及
    支付命令送達翌日起至清償日止，按年息百分之五計算之利
    息為無理由，不應准許。其假執行之聲請亦失所附麗，應併
    予駁回。原審判命上訴人為如上給付，並為假執行之宣告，
    自有未洽。上訴意旨指摘原判決前開部分不當，求予廢棄改
    判，為有理由。自應由本院予以廢棄改判，如主文第二項所
    示。
八、本件事證已臻明確，兩造其餘攻擊及防禦方法與舉證，於判
    決結果，不生影響，無予逐一審究之必要，附此敘明。
九、據上論結，本件上訴為有理由，依民事訴訟法第四百五十條
    、第七十八條，判決如主文。
中　　華　　民　　國　　94　　年　　5　　月　　24　　日
                　　　民事第二庭  審判長法　官  童有德
                      　　              法　官  蔡秉宸
                                    　　法　官  翁芳靜
上列正本係照原本作成。
如對本判決上訴，須於收受判決送達後二十日內向本院提出上訴
書狀，其未表明上訴理由者，應於提出上訴後二十日內向本院提
出上訴理由書 (須按他造人數附具繕本)。
上訴時應提出委任律師為訴訟代理人之委任狀。具有民事訴訟法
第四百六十六條之一第一項但書或第二項之情形為訴訟代理人者
，另應附具律師及格證書及釋明委任人與受任人有該條項所定關
係之釋明文書影本。
                          　 　　　　　 書記官　陳麗玉
中　　華　　民　　國　　94　　年　　5　 　月　 25   　日
                                                      Ｈ
